臺灣高等法院刑事判決　　　　　　　　96年度上易字第1152號
上　訴　人　臺灣臺北地方法院檢察署檢察官
被　　　告　甲○○原名林國珍
　　　　　　　　　　　號
上列上訴人因被告詐欺等案件，不服臺灣臺北地方法院91年度易
字第1153號，中華民國96年4月23日第一審判決（起訴案號：臺
灣臺北地方法院檢察署九十年度偵字第八五四七號；併案審理案
號：九十年度偵字第一一二六０號、九十一年度偵字第一一六三
一號、九十二年度偵字第四八六一號），提起上訴，本院判決如
下：
    主  文
上訴駁回。
    事  實
一、甲○○（原名林國珍）前於民國八十五年間因詐欺案件，經
    臺灣臺北地方法院判處有期徒刑二年，甫於八十七年十一月
    三十日縮刑期滿執行完畢，猶不知悔改，復基於意圖為自己
    不法所有之詐欺概括犯意及偽造署押之犯意，自八十八年四
    月間某日起至九十年九月某日止，在台北市境內，自稱係美
    國在台協會（即ＡＩＴ）官員或熟識美國在台協會人員，以
    「陳政德」、「王顧問」等假名，向急於辦理美國移民之丙○○、乙○○及代辦移民之喬頓克特國際顧問股份有限公司
    （設於台北市○○○路○段一四八巷九樓之一，下稱喬頓克
    特公司）之負責人楊怡忠及客戶呂健平、黃玲枝等人誆以有
    特殊方法可快速移民及留學美國，以詐騙代辦費及投資移民
    資金，而先後為下列犯行：
（一）於八十八年四月間某日，在台北市○○○路○段二七號九
      樓之九之友人葉子傑（業經原審判決無罪在案）開設之加
      多利企業有限公司（下稱加多利公司）內，以假名陳政德
      對外招攬代辦留學移民等業務，適丙○○有移民及子女在
      國外留學之問題至加多利公司詢問，經不知情之葉子傑介
      紹，甲○○向丙○○佯稱其在美國在台協會工作，可辦妥
      其移民及子女留學事項等語，致丙○○信以為真而陷於錯
      誤，遂委請甲○○代辦移民及子女留學事項，期間被告甲○○不斷巧立名目向丙○○告訴人索取代辦費用，致丙○○開具票面金額美金四萬五千元之旅行支票交付甲○○，
      並於八十八年八月二十三號經甲○○等提領後，遲未見委
      託代辦之結果，發覺有異，又遍尋甲○○不著，始知受騙
      。
（二）於八十九年三月間某日，甲○○向代辦移民之喬頓克特公
      負責人楊怡忠、員工高美玲佯稱其係美國在台協會官員，
      知有一項經美國國務院該定之全美十大國際機場中式餐飲
      店投資移民案，由美國在台協會負責亞洲地區投資案，其
      可代為爭取移民名額等語，致丁○○、高美玲信以為真，
      依甲○○所言，向喬頓克特公司之客戶呂健平、黃玲枝招
      攬上開移民方案，致呂健平、黃玲枝等人誤信為真而陷於
      錯誤，透過丁○○、高美玲，陸續交付計美金八十萬元、
      新台幣一百七十二萬元予甲○○，甲○○即交付所謂投資
      全美十大國際機場專案移民委託書取信丁○○等人，其中
      八十九年五月二日呂健平投資全美十大國際機場專案移民
      委託書上並蓋印偽造之美國在台協會簡稱ＡＩＴ之印文一
      枚，且於八十九年六月間某日向丁○○謊稱赴美送件，嗣
      因丁○○發現甲○○並未出國，警覺有異而向美國在台協
      會查詢後，始悉受騙。
（三）於九十年八月間見乙○○為其夫林弘明在美國創業，急欲
      辦理美國移民，向乙○○佯稱其係大揚國際有限公司（設
      於台北市○○○路五之一號七樓之二，下稱大揚公司）之
      王顧問，辦理Ｅ１、Ｅ２移民簽證曠日費時，其有一管道
      可購買美國知名之梅西百貨股份，並安排至該公司任職，
      得取得Ｈ１簽證後再轉換身分，即可較早取得美國永久居
      留權等語，致乙○○信以為真，而陷於錯誤，先後於九十
      年九月二十三日、二十四日共交付美金二十八萬元（依當
      時匯率計算約折合新台幣九百七十二萬餘元）予甲○○，
      嗣因乙○○遍尋甲○○不獲，始知受騙。
三、案經丙○○訴由台北市政府警察局大安分局報請臺灣臺北地
    方法院檢察署檢察官偵查起訴及移送併辦。
    理  由
一、被告甲○○經合法傳喚未到庭，惟據其於原審固坦承其自稱
    「陳政德」、「王顧問」，陸續向急欲移民美國之告訴人丙○○收取美金四萬五千元之旅行支票，向告訴人乙○○收取
    美金二十八萬元，向代辦移民之喬頓克特公司之負責人丁○○收取客戶呂健平、黃玲枝交付之美金八十萬元、新台幣一
    百七十二萬元等情無訛，惟矢口否認有詐欺、偽造署押犯行
    ，辯稱：「伊確實有替丙○○子女申請學校，也替乙○○及
    喬頓克特公司之客戶辦理移民，所以收取費用及投資資金，
    投資全美十大國際機場專案移民委託書上ＡＩＴ之印文不是
    伊蓋的，伊已經與乙○○、丁○○達成和解，丙○○部分亦
    有和解誠意，洵無詐欺及偽造印文犯行。」云云。經查：上
    揭被告自稱其係美國在台協會（即ＡＩＴ）官員或熟識美國
    在台協會人員，以「陳政德」、「王顧問」等假名，向急於
    辦理美國移民之告訴人丙○○、乙○○及代辦移民之喬頓克
    特公司負責人丁○○、員工高美玲及客戶呂健平、黃玲枝等
    人詐騙代辦費及投資移民資金，其中被告向告訴人丙○○收
    取美金四萬五千元之旅行支票，向告訴人乙○○收取美金二
    十八萬元，向代辦移民之喬頓克特公司之負責人即證人楊怡
    忠收取客戶呂健平、黃玲枝交付之美金八十萬元、新台幣一
    百七十二萬元，嗣並交付所謂投資全美十大國際機場專案移
    民委託書予證人丁○○，其中八十九年五月二日呂健平投資
    全美十大國際機場專案移民委託書上並蓋印偽造之美國在台
    協會簡稱ＡＩＴ之印文一枚等情，業據告訴人丙○○、乙○○及丁○○、高美玲以證人身分於原審結證屬實（詳原審九
    十五年五月五日、九十五年十二月十一日、九十六年一月二
    十九日審判筆錄），且與其等於警詢、偵查中所述均互核相
    符，並經證人劉欣欣於警詢、偵查及證人黃鈴枝於警詢時證
    述在卷。被告既自承向前開告訴人丙○○收取美金四萬五千
    元之代辦其子女申請留學費用，向告訴人乙○○收取投資移
    民費用及投資金美金二十八萬元，向代辦移民之喬頓克特公
    司之負責人丁○○收取客戶呂健平、黃玲枝交付投資移民費
    用及投資金美金八十萬元、新台幣一百七十二萬元，參諸市
    面上代辦申請留學或移民美國之公司或代辦中心眾多，代辦
    費用有固定之市場行情，被告收取之金額遠超過市場行情，
    且告訴人丙○○、乙○○均有相當智識，證人丁○○、高美
    玲本身係從事代辦移民美國事務，係專業人士，若非告訴人
    丙○○等人所述，被告向其等誆以其係美國在台協會官員或
    熟識美國在台協會人員，有特殊方法可快速移民及留學美國
    ，否則告訴人丙○○、乙○○、丁○○等人豈會輕易交付遠
    高於市場行情之大筆金錢？再被告供稱其代告訴人丙○○子
    女申請十間學校，加上代付之手續費、報名費共需四萬五千
    元云云（詳原審九十五年十一月十三日審判筆錄），亦與當
    時申請美國地區學校所需申請費用總額每間不可能高達上千
    美元之實情不符；又被告於原審審理時坦承附卷周怡君、賴
    韻如申請美國簽證成功之資料及投資全美十大國際機場專案
    移民委託書可能係其交付證人丁○○，但委託書其自何人處
    取得其已忘記等語（詳原審九十六年三月二十六日審判筆錄
    ），可見被告確以申請美國簽證成功之資料及前揭蓋有偽造
    之ＡＩＴ之印文之投資全美十大國際機場專案移民委託書取
    信於證人丁○○、高美玲及其客戶黃鈴枝、呂健平等人；另
    經原審質之被告客戶交付投資移民之投資款項之用途及下落
    ，被告則答以：「忘記了，沒有印象」等語（詳原審九十五
    年十二月十一日審判筆錄），顯見被告空言以上詞置辯，均
    屬事後卸責之詞，殊不足採。此外，附卷之被告交付證人丁○○之呂健平投資全美十大國際機場專案移民委託書上之Ａ
    ＩＴ之印文（詳九十年度偵字第一一二六０號卷第三四頁）
    ，經原審向美國在台協會台北辦事處查詢結果，確屬偽造，
    有該處九十六年三月六日函附卷足憑，另有美金支票購買合
    約、名片、傳單、廣告、申請美國簽證成功之資料、蓋有偽
    造之ＡＩＴ之印文之投資全美十大國際機場專案移民委託書
    、協議書、承諾書、解約書、存摺影本等件在卷可憑。本件
    事證明確，被告犯行，堪以認定。至於被告於九十五年十二
    月十八日原審審理時提出協議書、不動產買賣契約書、土地
    及建物所有權狀、公證書等證明其事後已與告訴人乙○○以
    二百萬元達成和解，與丁○○達成和解，惟無解於其所犯之
    詐欺及偽造印文之刑責，附此說明。
二、法律之適用：
（一）刑法第三百三十九第一項之詐欺取財罪條文於九十四年一
      月七日刑法修正時雖未修正，惟刑法分則編各罪所定罰金
      之貨幣單位原為銀元，且依修正前刑法第三十三條第五款
      規定，罰金刑為一銀元以上，而有關罰金倍數之調整及銀
      元與新台幣之折算標準，則定有「罰金罰鍰提高標準條例
      」及「現行法規所定貨幣單位折算新台幣條例」，除罰金
      以一銀元折算三元新台幣外，並將七十二年六月二十六日
      以前修正之刑法部分條文罰金數額提高二至十倍，其後修
      正者則不再提高倍數，修正後刑法第三十三條第五款則將
      罰金刑提高為新台幣一千元以上，並以百元計算之，且因
      刑法第三十三條第五款所定罰金貨幣單位既已改為新台幣
      ，刑法分則編各罪所定罰金之貨幣單位亦應配合修正為新
      台幣，且考量刑法修正施行後，不再適用「現行法規所定
      貨幣單位折算新台幣條例」，為使刑法分則編各罪所定罰
      金之最高數額與刑法修正前趨於一致，爰增訂刑法施行法
      第一條之一規定，將刑法分則編各罪所定罰金之貨幣單位
      均改為新台幣，並將七十二年六月二十六日以前修正之刑
      法部分條文罰金數額提高為三十倍，其後修正者則提高為
      三倍，是以刑法分則編各罪所定罰金刑之最高數額，於上
      開規定修正後仍屬一致，並無不同，但其罰金刑之最低數
      額，則比修正前提高，自以修正前之規定對被告較為有利
      。
（二）修正後刑法第五十六條規定，業已刪除連續犯之規定，故
      連續數行為而犯同一罪名，依修正前刑法第五十六條規定
      ，應以一罪論，僅得加重其刑，但依修正後規定，已無連
      續犯可資適用，即應將各次犯行以數罪併合處罰，是以適
      用修正前關於連續犯之規定，自係較為有利。
（三）刑法第五十五條牽連犯之規定業經刪除，於新法施行後，
      被告之數犯罪行為，應予分論併罰。此條刪除雖非犯罪構
      成要件之變更，然顯已影響行為人刑罰之法律效果，自屬
      法律有變更，比較新舊法之結果，以舊法之牽連犯較有利
      被告。
三、核被告所為，係犯刑法第三百三十九條第一項之詐欺取財罪
    及同法第二百十七條之偽造印文罪。被告先後三次詐欺犯行
    ，時間緊接，所犯構成要件相同之罪名，顯係基於概括犯意
    反覆為之，應依修正前刑法第五十六條連續犯之規定論以一
    罪，並加重其刑。其上揭二犯行之間，有方法結果之牽連關
    係，依修正前刑法第五十五條規定，從重以詐欺取財罪論處
    。被告前於八十五年間因詐欺案件，經臺灣臺北地方法院判
    處有期徒刑二年，甫於八十七年十一月三十日縮刑期滿執行
    完畢，有本院被告前案紀錄表一件在卷可證，其於五年內故
    意再犯本件有期徒刑以上之罪，為累犯，應加重其刑，並遞
    加之。原審認被告罪證明確，適用刑法第二條第一項前段、
    第二百十七條、第三百三十九條第一項、第二百十九條、第
    四十七條第一項，修正前刑法第五十六條、第五十五條，刑
    法施行法第一條之一第一項、第二項前段之規定，及審酌被
    告已有詐欺前科，犯罪動機、目的及誆騙他人金錢方法惡劣
    ，犯罪所得共計高達新台幣三千餘萬元，現僅返還部分款項
    ，迄今猶否認犯行之態度等一切情狀，量處有期徒刑二年。
    復說明附卷之被告交付證人丁○○之投資全美十大國際機場
    專案移民委託書並非屬被告所有，自無從宣告沒收，惟其中
    八十九年五月二日呂健平投資全美十大國際機場專案移民委
    託書上蓋有偽造之美國在台協會簡稱ＡＩＴ之印文（詳九十
    年度偵字第一一二六０號卷第三四頁），卷內雖僅附影本，
    惟現無證據證明原本已滅失，不問屬於犯人與否，仍應依刑
    法第二百十九條之規定沒收之。其認事用法均無違誤，量刑
    亦稱妥適，公訴人循告訴人之請求提起上訴意旨，指摘原判
    決量刑過輕云云，為無理由，其上訴應予駁回。
四、被告經合法傳喚，無正當理由未到庭，爰不待其陳述，逕行
    判決，併此敘明。
據上論斷，應依刑事訴訟法第368條、第371條，判決如主文。
本案經檢察官吳國南到庭執行職務。
中　　華　　民　　國　　96　　年　　7　　月　　 11　　日
　　　　　　　　　刑事第十六庭  審判長法　官  葉騰瑞
　　　　　　　　　　　　　　　　　    法　官  楊貴雄
　　　　　　　 　 　　　　　　　　　　法　官  莊明彰
以上正本證明與原本無異。
不得上訴。
                                      書記官  周素秋
中　　華　　民　　國　　96　　年　　7　　月　　 11　　日
附錄：本案論罪科刑法條全文
中華民國刑法第217條
（偽造盜用印章印文或署押罪）
偽造印章、印文或署押，足以生損害於公眾或他人者，處 3 年以
下有期徒刑。
盜用印章、印文或署押，足以生損害於公眾或他人者，亦同。
中華民國刑法第219條
（沒收之特例）
偽造之印章、印文或署押，不問屬於犯人與否，沒收之。
中華民國刑法第339條第1項
（普通詐欺罪）
意圖為自己或第三人不法之所有，以詐術使人將本人或第三人之
物交付者，處5年以下有期徒刑、拘役或科或併科1千元以下罰金
。
